臺北高等行政法院裁定
111年度交抗字第38號
抗  告  人  沈素雲                                   
上列抗告人因與相對人基隆市警察局第二分局東光派出所間交通
裁決事件，對於中華民國111年6月8日臺灣基隆地方法院111年度
交字第78號行政訴訟裁定，提起抗告，本院裁定如下：
　　主  文
抗告駁回。
抗告訴訟費用新臺幣參佰元由抗告人負擔。
　　理  由
一、按交通裁決事件之抗告，抗告法院認抗告為不合法或無理由
    者，依行政訴訟法第237條之9第3項準用同法第272條規定，
    再準用民事訴訟法第495之1第1項及第449條第1項規定，應
    為駁回抗告之裁定。
二、抗告人因涉及交通違規事件，經基隆市警察局第二分局東光
    派出所（下稱東光派出所）員警以基警交字第RA6848243號
    舉發違反道路交通管理事件通知單（下稱舉發單）逕行舉發
    。嗣經抗告人向交通部公路總局臺北市區監理所基隆監理站
    提出陳述書，經該監理站函轉基隆市警察局第二分局，由該
    分局以民國111年5月26日基警二分五字第1110208234號書函
    （下稱系爭函）回復抗告人查處情形。抗告人不服系爭函，
    以東光派出所為被告，提起行政訴訟，經臺灣基隆地方法院
    （下稱原審法院）111年度交字第78號行政訴訟裁定（下稱
    原裁定），以本件所涉違反道路交通管理事件尚未經權責機
    關裁決，抗告人以不具有行政處分性質之系爭函為訴訟標的
    ，並以不具有行政訴訟當事人能力之東光派出所為被告，逕
    向原審法院提起行政訴訟，其起訴自屬不備程序要件，且不
    可補正，顯非合法為由，予以駁回，抗告人不服，遂提起本
    件抗告。
三、抗告意旨略以：原審未依訴願法第61條規定，將本案移送原
    行政處分機關，並通知訴願人，卻以伊未依規定先申請交通
    部公路總局臺北市區監理所製發裁決書，如有不服，再提起
    行政訴訟救濟為由，逕自駁回伊之起訴，顯不合法云云。惟
    查：
　㈠按行政訴訟法第107條第1項第3款、第10款規定：「原告之訴
    ，有下列各款情形之一者，行政法院應以裁定駁回之。但其
    情形可以補正者，審判長應定期間先命補正：……三、原告或
    被告無當事人能力者。……十、起訴不合程式或不備其他要件
    者。」次按同法第4條第1項規定：「人民因中央或地方機關
    之違法行政處分，認為損害其權利或法律上之利益，經依訴
    願法提起訴願而不服其決定，或提起訴願逾3個月不為決定
    ，或延長訴願決定期間逾2個月不為決定者，得向行政法院
    提起撤銷訴訟。」所謂行政處分，依訴願法第3條第1項及行
    政程序法第92條第1項規定，係指中央或地方機關就公法上
    具體事件所為之決定或其他公權力措施而對外直接發生法律
    效果之單方行政行為而言。職是，對非行政處分提起撤銷訴
    訟，屬起訴不備要件，並非合法，應以裁定駁回之。觀諸系
    爭函主旨欄記載：「有關本分局基警交字第RA6848243號舉
    發單，舉發000-0000號車交通違規陳述案，復如說明，請查
    照。」及說明欄第二項所載：「有關臺端陳述交通違規案，
    查係旨案號車在本市培德路段顯有妨礙他車通行處所違規停
    車，為本分局員警拍照逕行舉發，查該車停放位置占據車道
    ，已嚴重影響後方行車安全，而提高發生交通事故的風險；
    另員警現場逕行舉發時，旨案號車並未有駕駛在場，顯為無
    法當場製單舉發，員警依據道路交通管理處罰條例第7-2條
    規定逕行舉發並無違誤，歉難撤銷舉發。」等語（參見原審
    卷第19頁），可知該函為基隆市警察局第二分局針對抗告人
    就舉發單陳述之意見，所作回覆，其內容係就舉發單開立所
    依據之事實及理由，予以說明，並非該分局就公法上具體事
    件所為對外直接發生法律效果之行政處分，抗告人對非行政
    處分之系爭函提起撤銷訴訟，乃不備起訴要件，且無從補正
    ，依行政訴訟法第107條第1項第10款規定，應裁定駁回。況
    按基隆市政府警察局組織規程第6條規定：「（第1項）本局
    得視治安狀況設分局，掌管各該管之警察行政及業務；分局
    設五組辦事；分局設勤務指揮中心、偵查隊及警備隊。（第
    2項）分局以下設分駐所、派出所，並得劃分警察勤務區。
    」至於分局以下之派出所，並無獨立之機關組織法及預算，
    屬警察局分局之內部單位，不具有當事人能力，是抗告人於
    原審起訴時將東光派出所列為被告，另有行政訴訟法第107
    條第1項第3款所定不合法情形，惟因其所提撤銷訴訟已有前
    述不備要件且不能補正情事，應依同條項第10款規定裁定駁
    回，故無命其補正當事人能力欠缺之必要。是原裁定以抗告
    人於原審所提撤銷訴訟，有行政訴訟法第107條第1項第3款
    及第10款所定不合法情事，且不能補正為由，予以駁回，自
    無違誤。
　㈡次按訴願法第61條第1項規定：「訴願人誤向訴願管轄機關或
    原行政處分機關以外之機關作不服原行政處分之表示者，視
    為自始向訴願管轄機關提起訴願。」係以行政處分之受處分
    人，誤向訴願管轄機關或原行政處分機關以外之行政機關，
    對原行政處分表示不服，為其要件。抗告人向原審法院提出
    起訴狀，求為判決撤銷之系爭函，並非行政處分，業如前述
    ，且抗告人亦非向行政機關作不服之表示，故與訴願法第61
    條第1項所定情形不符，自無該規定之適用。抗告意旨指摘
    原審法院未依該訴願法條文將其訴狀移送原行政處分機關，
    顯非合法云云，並非可採，其以此為由，求為廢棄原裁定，
    並非有據，應予駁回。
四、結論：本件抗告為無理由，裁定如主文。
中　　華　　民　　國　　111 　年　　7 　　月　　26　　日
　　　　　　　　　  　臺北高等行政法院第四庭
                              　審判長法  官　高　愈　杰
                                 　　 法  官　楊　坤　樵
                              　　 　 法  官　鍾　啟　煒
上為正本係照原本作成。
不得抗告。
中　　華　　民　　國　　111 　年　　7 　　月　　26　　日
                                      書記官　李  建  德